【裁判字號】    90,上易,533
【裁判日期】    900117
【裁判案由】    違反區域計畫法
【裁判全文】
臺灣高等法院臺中分院刑事判決              民國九十年度上易字第五三三號
    上  訴  人
    即  被  告  乙○○
    選任辯護人  林春榮
右上訴人因違反區域計劃法案件，不服臺灣彰化地方法院中華民國九十年一月十七日
第一審判決（民國八十九年度易字第一六八○號，起訴案號：臺灣彰化地方法院檢察
署民國八十八年度偵字第一○九八○號），提起上訴，本院判決如左：
    主  文
原判決撤銷。
乙○○違反非都市土地使用管制規則之管制使用土地，不依該管縣政府限期令其變更
使用恢復原狀，處拘役伍拾日，如易科罰金，以佰元折算壹日。
    事  實
一、乙○○為財團法人私立大葉工學院（下稱大葉工學院）董事長，大葉工學院於民
    國（下同）八十六年間改名為財團法人大葉大學（下稱大葉大學），乙○○仍任
    董事長。詎其明知石傳民所有，位於彰化縣大村鄉○○段犁頭厝小段第六七之一
    ０二號、第六七之一０三號、第六七之一０四號等三筆土地，業經彰化縣政府按
    非都巿土地分區使用計劃編定為山坡地保育區農牧用地，並均於七十五年三月二
    十一日以彰府地用字第八六二一０號非都巿土地使用編定公告確定，實施管制，
    非經申請縣政府辦理變更土地使用並報經上級機關核備，不得擅自變更其使用。
    竟違反上揭管制，於以大葉工學院法定代理人身分徵得石傳民同意後，自八十一
    年間始，即擅於上開土地興建宿舍迄八十二年間完成，供大葉工學院以迄改名後
    之大葉大學賡續使用。嗣於八十五年間，並以大葉工學院法定代理人身分與石傳
    民訂約價購得前開土地，惟受限法令，無得辦理移轉過戶。於八十七年九月間經
    彰化縣政府大村鄉公所人員前往勘驗檢查時發現，呈報彰化縣政府於八十七年十
    月一日，以八七彰府地用字第一八二九七七號函令限期於八十七年十一月二十日
    前恢復前開土地之原編定使用，然迄八十八年十月六日彰化縣大村鄉公所人員至
    現場查勘，仍未恢復原狀。
二、案經彰化縣政府函請台灣彰化地方法院檢察署檢察官偵查起訴。
    理  由
一、訊據上訴人即被告乙○○，對於其係大葉工學院以迄改名為大葉大學之董事長，
    並於前揭時地興建宿舍之事實，供承不諱，惟否認有何違反區域計劃法之犯行，
    辯稱：學校為興建宿舍，自八十年起即積極依相關法令辦理地目變更事宜，因法
    令限制及精省等因素，歷經八年，尚無法完成，現內政部區域計劃委員會第九十
    二次審查會開會已決議可進行土地使用變更之作業，一旦完成變更事宜，即無須
    拆除既有建築物，又彰化縣政府於八十七年十月一日八七彰府地用字第一八二九
    七七號函係命令地主石傳民及大葉大學於八十七年十一月二十日前拆除地上物恢
    復原狀，故負有義務及違反義務者應為石傳民及大葉大學，而非被告，被告應不
    負違反區域計劃法第廿二條之罪責云云。惟查大葉工學院興建宿舍之時間，據被
    告所稱係八十一年至八十二年間，而於八十年間由被告以該校法定代理人之身分
    ，委託建築師向彰化縣政府提出建照之申請，但被退件，因彰化縣大村鄉○○段
    犁頭厝小段第六七之一○二號、六七之一○三號第六七之一０四號等三筆土地係
    經彰化縣政府按照非都巿分區使用計劃編定為山坡地保育區農牧用地之土地，並
    均於七十五年三月二十一日以彰府地用字第八六二一０號非都巿土地使用編定公
    告確定，實施管制；且被告以大葉工學院法定代理人之身份徵得石傳民同意於前
    揭時、地興建校舍使用，嗣並代表大葉工學院價購前開土地一節，除據被告坦白
    承認，並有土地登記簿影本、現場相片多幀、前開經彰化縣政府退件之建造執照
    申請資料及所附石傳民簽具之土地使用權同意書、被告代表大葉工學院與石傳民
    於八十五年間簽立之土地買賣契約書、大葉工學院以迄改名大葉大學之法人登記
    證書、教育部函及臺灣彰化地方法院公告等影本附卷可稽，足見被告明知上開土
    地為山坡地保育區農牧用地，在未經變更地目前，不得興建宿舍，乃被告竟不顧
    法令，率行興建宿舍，則被告有違反管制使用前揭土地之事實至為明確。又彰化
    縣政府根據彰化縣大村鄉公所查報之資料，曾函令大葉大學限期於八十七年十一
    月二十日前恢復前開土地原編定使用，迄八十八年十月六日經大村鄉公所人員發
    現並未恢復之事實，有彰化縣政府八十七年十月一日八七彰府地用字第一八二九
    七七號函、彰化縣大村鄉公所八十八年十月八日彰大鄉民字第一０九六七號函、
    彰化縣大村鄉非都市土地違規使用案件處理查報表及現場照片多幀在卷可憑。揆
    諸被告係大葉大學法定代理人，前開彰化縣政府令限期恢復原來使用之函既已合
    法送達大葉大學，對此被告坦承，且有經大葉大學校長批示之函影本在卷可稽，
    被告自無推諉不知之理。再者，前開宿舍之興建，係被告以大葉工學院法定代理
    人之身分徵得地主石傳民之同意，嗣並代表大葉工學院價購前開土地及委託建築
    師為建照之申請，足見被告就該宿舍之興建，始終參與，且為主事人，其對彰化
    縣政府限期恢復前開土地原編定使用之命令自有遵守之義務，而為區域計劃法第
    廿二條之處罰對象，被告辯稱其不應受罰云云，非可採取，本件事證明確，被告
    犯行堪予認定。
三、按被告行為後，區域計畫法業於八十九年一月二十六日修正公布，於同年月二十
    八日生效，比較新舊法，以舊法有利於被告，依刑法第二條第一項但書規定，應
    依修正前之舊法處斷。故核被告所為，係犯修正前區域計劃法第二十二條之罪。
    原審予被告論科，固非無見，惟查被告違規使用土地興建宿舍後，即積極依相關
    法令規定聲請進行土地使用變更之事宜，內政部區域計劃委員會第九十二次審查
    會亦開會決議：「擬請開發單位補正並經本部營建署查核無誤後，核發開發許可
    函」，有該部九十年一月二十日台九十內營字第九○八二二六五號函件附卷可稽
    ，被告既已依相關法令積極補正缺失，則其上訴指原判決量刑過重，請求從輕處
    罰，即屬可採，應由本院將原判決撤銷並審酌被告犯罪之動機、手段、所生之危
    害及犯後態度等一切情狀，量處如主文第二項所示之刑及諭知易科罰金之折算標
    準示懲。
四、據上論斷，應依刑事訴訟法第三百六十九條第一項前段、第三百六十四條、第二
    百九十九條第一項前段、修正前區域計劃法第二十二條、刑法第二條第一項但書
    、第十一條前段、第四十一條、罰金罰鍰提高標準條例第一條前段、第二條，判
    決如主文。
本案經檢察官甲○○到庭執行職務。
中       華       民       國   九  十    年     四      月    四       日
                                臺灣高等法院臺中分院刑事第二庭
                                      審判長法  官  羅  禮  政
                                            法  官  蔡  聰  明
                                            法  官  陳  欣  安
右正本證明與原本無異。
不得上訴。
                                            書記官  陳  秀  真
中       華       民       國   九  十    年     四      月    四       日
                                                                        Ｋ


司法院資訊處製作；財團法人民間司法改革基金會備份。
